【裁判字號】    98,訴,1838
【裁判日期】    990308
【裁判案由】    分配表異議之訴
【裁判全文】
臺灣臺中地方法院民事判決  98年度訴字第1838號
原      告  乙○○
被      告  丙○○
            丁○○
上當事人間分配表異議之訴事件，本院於99年2月22日言詞辯論
終結，判決如下：
    主      文
原告之訴駁回。
訴訟費用新台幣陸仟壹佰柒拾元由原告負擔。
    事實及理由
壹、兩造之聲明：
  一、原告：(一)貴院96年度執字第48680號執行事件被告丙○○
      、丁○○應不得參與分配。(二)訴訟費用由被告等連帶負擔
      。
  二、被告：(一)原告之訴駁回。(二)訴訟費用由原告負擔。
貳、原告起訴主張：貴院96年度執字第48680號執行事件之執行
    債務人為黃花，而被告丙○○、丁○○抵押權之債務人係
    黃妙先，則被告二人自不得於上開執行事件中聲明參與分配
    。又支付命令係被告丙○○、丁○○與黃花所共同串通而
    來，在提出支付命令之前，被告二人所提出為實行抵押權，
    本件債權實為虛構，再者被告丙○○、丁○○抵押權所擔保
    之債權係借貸契約，被告丙○○、丁○○自負有交付金錢之
    舉證責任，爰依強制執行法第41條之規定，提起本件分配表
    異議之訴請求判決如聲明所示。
參、被告丙○○則以：黃花自87年1月16日起陸續向被告丙○
    ○借款共計新台幣（下同）40,343,210元，被告丙○○屢次
    催討未果，乃依督促程序聲請核發支付命令並確定在案，且
    依此確定支付命令聲請於貴院96年度執字第48680號執行事
    件中參與分配。又黃花向彰化銀行借款，被告丙○○為保
    證人，退休後原告丙○○被彰化銀行扣押退休金，嗣於私校
    兼課仍繼續被彰化銀行扣押1/3薪水，並幫黃花付借款利
    息，再者，被告丙○○係另外對黃妙先有抵押權等語，資為
    抗辯。被告丁○○則以：黃花為還向彰化銀行所借貸款項
    ，而於92年8月6日向被告丁○○借款2,949,000元，被告丁
    ○○屢次催討未果，依據督促程序聲請核發支付命令並確定
    在案，且依此確定支付命令聲請於貴院96年度執字第48680
    號執行事件中參與分配，另被告丁○○與黃妙先並無任何金
    錢往來等語，資為抗辯。
肆、經查：
  一、按債權人或債務人對於分配表所載各債權人之債權或分配
      金額有不同意者，應於分配期日一日前，向執行法院提出
      書狀，聲明異議。異議未終結者，為異議之債權人或債務
      人，得向執行法院對為反對陳述之債權人或債務人提起分
      配表異議之訴。但異議人已依同一事由就有爭執之債權先
      行提起其他訴訟者，毋庸再行起訴，執行法院應依該確定
      判決實行分配。債務人對於有執行名義而參與分配之債權
      人為異議者，僅得以第14條規定之事由，提起分配表異議
      之訴。聲明異議人未於分配期日起10日內向執行法院為前
      二項起訴之證明者，視為撤回其異議之聲明。強制執行法
      第39條第1項、第41條第1、2、3項分別定有明文。本件原
      告對黃花之不動產聲請強制執行（96執字第48680號）
      ，經本院民事執行處就黃花之不動產拍賣賣得價金，並
      於98年5月13日以中院民執96執清字第48680號函檢附分配
      表，並定於同年6月17日下午2時實行分配（詳本院卷第4
      項函），原告於同年5月20日具狀就分配表分配之金額異
      議，被告丙○○、丁○○收受本院民事執行處送達之聲明
      異議狀後，於98年6月19日具狀表示反對陳述，嗣由本院
      於98年6月25日通知原告得於文到10日對為反對陳述之被
      告丙○○、丁○○提分配表異議之訴；則原告提起本件分
      配異議之訴，於法即無不合，先予敘明。
  二、本件原告主張被告丙○○、丁○○於本院96年度執字第
      48680號執行事件參與分配一節，為被告所不爭，並有原
      告所提出之分配表在卷可稽，自可信為真實。而原告主張
      被告丙○○、丁○○之債務人為訴外人黃妙先，雖據其提
      出土地登記謄本為證，惟為被告丙○○、丁○○所否認。
      經本院調取96執字第48680號卷核閱結果，被告丙○○、
      丁○○均以係確定之支付命令（案號依序為97年度促字第
      7999號、97年度促字第7909號）為執行名義，對黃花聲
      請強制執行（執行案號依序為97年執字第92364號、97年
      度執字第92366號），經併入本院96年度執字第52651號執
      行事件中經受部分清償後，被告丙○○、丁○○之債權餘
      額再列入96執字第48680號執行事件受分配，此業經本院
      調取相關執行卷宗核閱明確；另觀之原告所提出之分配表
      影本記載：「併案債權人丙○○、丁○○係依00-00000分
      配不足額列入本次分配」，及被告丙○○、丁○○參與分
      配債權餘額（本院卷第8頁）之記載亦明，原告主張被告
      丙○○、丁○○係實行抵押權，其債務人為黃妙先等各節
      ，應屬誤會。再者，被告丙○○、丁○○聲請本院核發支
      付命令時，業已提出經黃妙先簽認之借據、借款證明書為
      證，原告主張被告丙○○、丁○○與黃花所共同串通取
      得虛偽之支付命令等各節，為被告丙○○、丁○○所否認
      ，且未據原告提出確切之證據以實其說，自非可採。
  三、從而，原告依強制執行法第41條第1項，求為判聲明所示
      ，即屬無據，應予駁回。訴訟費用計原告所繳納之第一審
      裁判費6170元（對被告甲○○部分業已撤回），由敗訴之
      原告負擔。
  四、結論：原告之訴為無理由，依民事訴訟法第78條，判決如
      主文。
中    華    民    國    99    年    3     月    8     日
                  民事第二庭    法  官  王  銘
正本係照原本作成。
如對本判決上訴，須於判決送達後20日內向本院提出上訴狀。
中    華    民    國    99    年    3     月    8     日
                                書記官  廖春玉

司法院資訊處製作；財團法人民間司法改革基金會備份。
